臺灣高等法院臺中分院刑事判決
111年度侵上訴字第6號

上  訴  人  
即  被  告  謝榮文



選任辯護人  王俊文律師
上列上訴人因妨害性自主罪等案件，不服臺灣臺中地方法院110
年度侵訴字第36號中華民國110年11月16日第一審判決（起訴案
號：臺灣臺中地方檢察署109年度偵字第31907號），提起上訴，
本院判決如下：
    主  文
上訴駁回。
乙○○緩刑參年，並應向指定之政府機關、政府機構、行政法人、
社區或其他符合公益目的之機構或團體，提供壹佰貳拾小時之義
務勞務，及應於緩刑期內接受受理執行之地方檢察署所舉辦之法
治教育參場次。緩刑期間付保護管束。
    事  實
一、乙○○經營位於臺中市○○區○○路0段000號○○師推拿整體中心，
    從事傳統整復、推拿氣功等民俗療法治療師工作，而從事相
    類於醫療之業務。而代號AB000-H190196（真實姓名、年籍
    均詳卷，下稱甲女）曾多次前往上址接受推拿、整脊服務，
    屬於因上述相類於醫療業務關係，而受乙○○治療照護之人。
    甲女於民國109年9月12日下午3時30分許，由其母AB000-H19
    0196A（真實姓名、年籍均詳卷，下稱乙女）陪同，再次前
    往上址接受腰部推拿。詎乙○○明知甲女係因相類於醫療關係
    而受其照護之人，竟基於利用機會而為猥褻行為、無故以電
    磁紀錄竊錄他人身體隱私部位之犯意，趁為甲女推拿時有布
    簾遮蔽，僅有其與甲女獨處之機會，先以需在甲女腰部塗抹
    推拿藥膏為由，要求甲女將身上之連身褲、內褲褪至大腿處
    ，待甲女將連身褲、內褲褪至大腿處，上半身僅餘內衣，並
    臉朝下，平趴在整復床上後，乙○○再要求甲女雙手趴著、兩
    膝跪在整復床上，臀部朝床尾，改呈跪趴之姿勢，並要求甲
    女一併將內褲褪至腳踝處，經甲女質疑為何需為上開舉措，
    乙○○乃諉稱係因推拿之需求，並以其推拿專業取信於甲女，
    甲女遂依乙○○之指示，將內褲褪至腳踝處後跪趴在整復床上
    ，並裸露出其生殖器、肛門，乙○○復以需調整甲女姿勢為由
    ，令甲女抬高其臀部及將雙腿張開，待甲女依其指示為之後
    ，乙○○旋即使用其所有之SAMSUNG廠牌（型號SM-J710GN）智
    慧型手機之照相功能，未經甲女同意，以電磁紀錄竊錄甲女
    之生殖器、肛門等身體隱私部位，而以上開方式利用其與甲
    女間相類醫病之信賴關係，對甲女為猥褻行為得逞。嗣甲女
    因乙○○遲未進行推拿，亦未塗抹推拿藥膏而發覺有異，回頭
    查看，發覺乙○○站在整復床後方持上開智慧型手機對其拍攝
    ，隨即要求乙○○交付智慧型手機，乙○○卻拒不交付，並立刻
    刪除竊錄之電磁紀錄，經甲女報警處理後，始悉上情。
二、案經甲女訴由臺中市政府警察局豐原分局報告臺灣臺中地方
    檢察署檢察官偵查起訴。
    理  由
一、認定犯罪事實所憑之證據及理由
    上訴人即被告乙○○於本院審理時，就上述犯行坦承不諱，但
    其於原審則矢口否認有何對受照護之人利用機會猥褻及以電
    磁紀錄竊錄他人身體隱私部位之犯行，辯稱：起訴書內容不
    實在，為甲女捏造，甲女稱內褲脫到腳底，是甲女自己脫，
    我還要求甲女不要脫，甲女一進門稱腰痛與手痛，我說甲女
    因為穿連身，必須掀開看有無開刀以判定得否推拿，我請甲
    女回家換衣服，但甲女不肯，說她可以全部脫完，因甲女僅
    剩內衣，我還給她大毛巾，我擔心看到甲女胸部，我僅輕輕
    壓甲女身後，我拿手機是要看我的LINE訊息，但甲女誤以為
    我在偷拍，我還拿手機給她們檢查，但甲女母親不願意看，
    甲女就開始哭泣，我手機裡面的照片都是因為患者有症狀，
    患者同意我拍照跟他解釋要如何推拿，我解釋完之後就有刪
    除，這些病患都是自願讓我拍攝私密部位等語。經查：
  ㈠被告經營位於上址之○○師推拿整體中心，從事傳統整復、推
    拿氣功等民俗療法治療師工作，而告訴人曾多次前往上址接
    受推拿、整體服務，告訴人於109年9月12日下午3時30分許
    ，由其母乙女陪同，再次前往上址接受腰部推拿。告訴人當
    日身著連身褲，在推拿時上半身僅餘內衣，被告以推拿需求
    為由，要求告訴人跪趴在整復床上，被告再要求告訴人將腿
    張開、抬高臀部，呈跪趴姿勢，被告在推拿過程中有拿出其
    所有之SAMSUNG廠牌智慧型手機等事實，業經證人即告訴人
    甲女、證人乙女證述明確，並有推拿中心現場照片8張（見
    偵卷第93頁至第103頁）、告訴人案發時之衣著及現場照片4
    張（見偵查不公開卷第11頁至第13頁）、當庭扣押被告手機
    之照片3張（見原審卷第251頁至第252頁）在卷可稽，且為
    被告所不爭執（見原審卷第65頁、第242頁），此部分事實
    堪以認定。
  ㈡被告雖於原審以前詞置辯，惟上開犯罪事實，業據證人即告
    訴人甲女於警詢、偵訊、原審審理中前後證述一致如下：
　⒈證人甲女於警詢中證稱：109年9月12日下午3時30分許，我在
    ○○師推拿整體中心接受被告的推拿整體時，有拉簾阻隔整復
    空間與店內其他空間，拉簾內只有我和被告在裡面，被告說
    因為要塗抹推拿藥膏，所以要我把連身裙脫掉，內褲也褪到
    腳踝留內衣就好，並拿1條毛巾給我蓋，並要求我跪於整復
    床上呈狗爬式並要我將腿張開些並將屁股翹高，我覺得很奇
    怪就問他為什麼要這樣做，他說這是他的專業，還想要拿書
    出來給我看，我就照著做了，但他卻沒有立刻進行整復也沒
    有塗抹推拿藥膏，我回頭卻看到他在操作手機，好像在拍照
    的樣子，我立即制止他的行為並要求他把手機拿出來讓我刪
    除照片，但他仍然拿著手機操作像是在刪照片一樣，過了幾
    分鐘之後才將手機拿給我看，當天是我母親帶我過去的，但
    因為當時他還有帶著狗，所以他在店外，他有聽到我尖叫等
    語（見偵字卷第32頁至第33頁）。
　⒉證人甲女於偵查中證稱：平常推拿區不會拉塑膠遮簾，僅有
    案發當日那次拉起來，我有問被告，被告說因為這次整復位
    置會需要脫衣服，怕其他客人看到，所以拉起遮簾來，當日
    是要推拿腰部，我穿著連身，被告說我這樣穿連身，可能要
    脫整件，說要擦藥膏，才不會推拿時受傷，之前去的療程中
    也有推腰部，但是並無要求脫衣服，之前也沒有擦藥膏，是
    隔著衣服推拿。被告要求我脫下連身褲、內褲，沒有要求我
    脫內衣，我有提出質疑，被告就說他是專業的，並且一直說
    我不相信他，他也說要拿書給我看，我因為他說他是專業的
    也就相信他。一開始脫到大腿時，我姿勢是趴著在床上，露
    了屁股，被告並無做什麼動作，他說他要去拿東西，要我趴
    著等一下，我有回頭想要看他在做什麼，他有刻意走到我視
    線死角讓我無法確認他在做什麼，接下來他要求我換姿勢，
    要求我手趴著，膝蓋跪著，有點像行跪拜禮的姿勢，之前推
    拿時，並無做過這樣姿勢，我就問他為何要這樣姿勢，被告
    就說這樣姿勢他比較好喬，他認為我的姿勢不是他要求的，
    他就要求我屁股抬高並且把腿張開一點，我就說這樣姿勢怪
    怪的，被告就說不會，並且徒手調整我的姿勢，此時被告有
    觸碰到我臀部。接下來，因為被告沒有出聲音也沒有動作，
    我就覺得怪怪的，就回頭查看，我就看到被告拿手機很近的
    貼近我臀部，他的手機鏡頭對著我臀部，我馬上蹬起來，我
    站在床上，我邊穿衣服邊對他說你這樣行為讓我很不舒服，
    這樣行為很不適當，被告此時馬上將手機放入口袋內，並向
    我解釋說並無要對我幹嘛，我一直質問他為什麼會在裸體狀
    態下拿手機，他回說是在回訊息，他說是LINE的訊息，他也
    馬上拿LINE畫面給我看，被告給我看的畫面並非當下那個時
    段訊息，他是隨便點一個給我看，對話並非當下時間訊息，
    且僅有他人密他，沒有他回訊息情況，當下並無聽到LINE通
    知提醒聲音。我當下請他交付手機時，他過了5分鐘左右才
    給我手機，當時他邊操作手機邊跟我說沒有拍我，當時我站
    在床上，我可以看到被告操作那是相簿畫面，因為畫面上是
    一格一格的，像我們手機相簿頁面一樣等語（見偵字卷第61
    頁至第63頁）。
　⒊證人甲女於原審審理中證稱：當天我是右側腰部靠近臀部的
    地方不舒服才去推拿，被告跟我說我穿連身衣服，有衣服在
    ，沒有擦推拿的藥膏，這樣會比較不舒服，要整個脫，被告
    沒有要求我回去換衣褲，之前去推拿的10幾次被告都沒有和
    我說需要擦藥的事，被告說是他是專業的，要我相信他，被
    告有說要拿書給我看，證明他說的是對的，我想說已經來很
    多次了，我選擇相信他。被告當一開始請我把連身褲脫到屁
    股再下來一點點，我連身褲脫到大腿處時，被告說我痛點在
    屁股右半邊的部分，內褲已經擋住了，他沒辦法擦藥膏，也
    不太能推，請我一併將內褲脫到跟連身褲一樣的位置，我脫
    完後就趴著，中途他有跟我說叫我稍等一下，我不知道他說
    要拿什麼，我有試著要回頭去看，可是他故意避開我的視線
    ，他也沒有幫我推，過沒多久他就又要我換姿勢，要我換成
    類似狗爬式，並且要求我將連身褲、內褲一起脫到腳踝，後
    來被告說我屁股太低了，他這樣子沒辦法用，他就把我屁股
    抬高一點，又把我大腿稍為打開一點，我覺得有點怪，這個
    動作好像在哪些地方有看過，而且被告隔很久沒有動作，我
    就要回頭去看，就看到被告站在我的正後方，身體稍微微蹲
    ，拿著手機對著我的陰部跟肛門很近，我嚇到，然後跳起來
    ，我在床上站著問被告為什麼在幫病人推拿時拿出手機，然
    後又對病人的私密處那麼近，被告說他沒有對著我很近，他
    說他只是回訊息，沒有要偷拍我，也沒有要對我幹嘛，我有
    要求被告把手機拿給我看，我邊穿衣服，邊跟他說手機要拿
    給我，可是被告立刻把手機放在口袋裡面，我趕緊穿衣服，
    打開門簾，一直跟他說手機麻煩給我看，他卻不要，被告一
    直站在床那邊，一直在按不知道在按什麼，過差不多有了5
    分鐘，他才走出來，跟我解釋說他沒有拍我，我很懷疑被告
    在拍攝我的陰部及肛門，是因為我站起來有看到被告有開類
    似相簿的東西，有一格一格的畫面等語（見原審卷第209頁
    至第229頁）。
　⒋綜觀上情，告訴人就其當日去推拿時的客觀環境、被告如何
    要求其依序將連身褲、內褲褪至腳踝、被告如何要求其改換
    姿勢、被告如何說服其依指示為之、其如何發現被告手持手
    機對著其生殖器及肛門、其發現後之反應及如何與被告對質
    等基本重要事實，均能具體詳述，未有任何抽象或誇大之情
    節，且始終證述如一，前後並無明顯矛盾之處，並無瑕疵可
    指；又告訴人於原審審理時，經檢察官、辯護人交互詰問時
    ，亦未見有何猶豫不決、態度反覆不一之情事，其在檢察官
    、原審法院命其具結後負擔偽證罪處罰之情形下作證，能為
    此詳盡、前後一致之指證，顯係出於其親身經歷而難以抹滅
    之記憶，參以告訴人與被告僅有相類醫病之關係，素無仇怨
    ，亦無設詞誣陷被告之必要，應認告訴人上開證述係屬真實
    。
  ㈢上開犯罪事實，並有下述證據足以補強及擔保告訴人前揭證
    述之真實性：
　⒈證人乙女於警詢時證稱：我帶甲女去○○師的店去做推拿整復
    ，於推拿整復時，被告將拉簾拉上，聽到被告說要求甲女將
    衣服及內褲脫掉，並要求她趴在整復床上像狗爬式那樣，被
    告說這樣才能推拿還有塗藥膏，後來就聽到甲女跟被告在吵
    架等語（見偵卷第35頁至第36頁）；又於偵查中證稱：○○師
    整體中心有一個推拿區，設有一張床，有用門簾與外界區隔
    ，當日甲女在推拿時，我在該門簾外，我是在建築物內，因
    為我那天有帶一隻狗，因此在門簾外等。我有聽到被告要求
    甲女把衣服及內褲脫下，被告說這樣比較好推拿，之前陪同
    甲女2次去被告那裡推拿，被告都沒有這樣要求過，被告要
    求脫衣後，甲女有問說這樣合理嗎，被告回答說這樣他比較
    好推拿，因為要推拿又要擦藥，後來被告要求甲女在推拿床
    上以狗爬式方式，屁股抬高趴在床上，說是這樣比較好推拿
    ，甲女有質問說這樣動作合理嗎，過幾分鐘之後，我聽到裡
    面爭吵聲音，我聽到甲女說這動作對嗎，這樣行為對嗎，幾
    分鐘後甲女哭著走出來，被告接著走出來，甲女說要報警，
    被告說不要報警，報警會害了他等語（見偵卷第57頁至第59
    頁）；復於原審審理時證稱：我是第2、3次陪甲女去推拿，
    剛好我也帶狗去，我就坐在拉簾外面，當天我有聽到被告叫
    甲女把衣服跟內褲脫掉，然後用狗爬式、屁股抬高，被告說
    這樣比較好推拿擦藥，我之前陪甲女去推拿時，沒聽過被告
    要求甲女脫衣服還有做這種姿勢來推拿，我有聽到甲女說「
    是這樣嗎？」、「這樣的姿勢對嗎？」、「合理嗎？」，後
    來甲女有跟被告起爭執吵架，甲女在簾子裡哭得很大聲，哭
    著出來說要報警，被告叫甲女不要報警，這樣會害了他，甲
    女堅持要報警等語（見原審卷第230頁至第234頁），經核證
    人乙女所述情節與告訴人前揭證述互核相符，足見被告確有
    以推拿需求之專業，要求告訴人將內褲一併褪至腳踝處，跪
    趴於整復床上，抬高臀部，使其裸露出生殖器、肛門之身體
    隱私部位。
　⒉證人即警員顏民鈞於偵查中證稱：當日我到現場時，甲女在
    外面對我講案發經過並哭泣，當時是甲女報警的等語（見偵
    卷第60頁），其雖未親見告訴人甲女遭被告為猥褻行為之過
    程，然其上開證述內容為告訴人案發後當時之情緒反應，此
    乃證人顏民鈞本於其親自見聞所陳述，與一般轉述被害人陳
    述內容之情形不同，此等告訴人甫遭性侵後激憤之情緒反應
    亦堪佐證本件案發後之相關客觀情狀，足為告訴人上揭證述
    之補強證據。而且，告訴人於本案發生後，向證人顏民鈞哭
    訴上情及求助時之外在表現，當屬最為真切，堪信告訴人確
    因本案而驚慌害怕，且提及此事不時難掩心中害怕而啜泣，
    此與遭受性犯罪後之一般反應相符。再者，本案發生後，告
    訴人至澄清綜合醫院中港分院身心科就醫，經診斷為：「⑴
    急性壓力反應（F43.0）⑵心理生理性失眠（F51.04），109
    年10月26日-伴有憂鬱及焦慮之適應疾患（F43.23），心理
    生理性失眠症（F51.04），個案有急性創傷反應及創傷後壓
    力症候群之症狀」，此有該院110年6月10日澄高字第110233
    1號函檢附之病歷資料影本1份、澄清綜合醫院中港分院診斷
    證明書影本2張在卷可稽（見偵字卷第25頁、原審卷第105頁
    、第107頁、第137頁至第156頁）；且證人乙女亦於警詢中
    證稱：甲女返回家中後情緒激動精神不穩，歇斯底里徹夜難
    眠，需要靠安眠藥才有辦法入眠等語（見偵卷第36頁），以
    及在原審審理中證稱：甲女發生本案之後有做惡夢，現在有
    在看醫生吃藥，會經常莫名其妙流眼淚等語（見原審卷第23
    5頁），參以告訴人於原審審理中證述案發經過時，數度情
    緒激動、呼吸急促、啜泣、痛哭之反應（見原審卷第211頁
    至第212頁、第215頁、第217頁、第221頁至第222頁），堪
    認告訴人呈現之創傷後壓力症候群及所表現出來環境適應之
    身心症狀，顯與被告上開犯行有關，並可補強告訴人上開證
    述遭性侵之憑信性。
　⒊此外，本案被告於案發當日持用之SAMSUNG廠牌（型號SM-J71
    0GN）智慧型手機，經臺灣臺中地方檢察署送數位採證後，
    其內確實存有大量多位不同女性裸露出生殖器、肛門部位之
    圖像檔案，此有該署110年度數採字第1號數位採證報告暨檢
    附之還原所得圖像檔案138張、上開圖像檔案之放大截圖照1
    9張（見偵查不公開卷第27頁至第41頁、第47頁至第83頁）
    在卷可佐，且告訴人於原審審裡時亦指證偵查不公開卷第71
    頁之放大截圖照即為其自己之生殖器、肛門部位，並證稱：
    「（檢察官問：你是從照片中的那些特徵可以確認是你的身
    體？）內褲的印痕，還有大腿靠近膝蓋部分的皺褶一模一樣
    」等語，是告訴人乃根據其穿著內褲束縛臀部所產生之印痕
    及其身體皮膚之紋理辨認照片，並非毫無依據且符合常情；
    復觀諸該張放大截圖照片，照片中女性所呈之姿勢，與告訴
    人前開證述其為跪趴在整復床上，並裸露出其生殖器、肛門
    等節相互符合，且照片中之整復床特徵亦與前揭推拿中心現
    場照片（見偵卷第93頁至第103頁）中之整復床相同，皆為
    深褐色床底，其上鋪蓋有白色條紋之紙張，足見告訴人之證
    詞乃信而有徵，堪認被告確有於上揭時、地，以其所有之SA
    MSUNG廠牌（型號SM-J710GN）智慧型手機之照相功能，以電
    磁紀錄竊錄告訴人之生殖器、肛門等身體隱私部位，而以上
    開方式對告訴人為猥褻行為得逞。　　
  ㈣被告在原審之辯解不足採信之理由：
　⒈被告先於警詢中辯稱：我沒有要甲女脫內褲，因為她是要做
    腰部整復，需要露出腰部，她外褲也沒有脫，我先幫她整復
    手，再來做背部整復，做背部整復的時後有聽到手機傳來通
    訊軟體LINE的提示音，就在背部整復結束之後，我就從腰間
    拿手機看，甲女看到我沒有在整復以為結束了，所以就從趴
    著的姿勢要起身像是狗爬式一樣，我跟她說還沒好就輕壓她
    的腰部，跟她提醒說繼續趴著，她回頭看到我在用手機就覺
    得是在拍她，但是我是在看說LINE是誰跟我聯繫云云（見偵
    字卷第25頁）；又於偵訊中供稱：我要求甲女做狗爬式之姿
    勢，是因為這個姿勢，腰部有問題就會感到疼痛，我要求這
    個姿勢是為檢測是否腰部感到疼痛，這是一個手法，甲女當
    下可以做出這個姿勢，並表示不會疼痛，表示這個療程已經
    完成，我就用手拍甲女之腰部一下，並跟她說趴好，接下我
    就拿手機看手機查看LINE訊息，看有無人預約，我的手機都
    是靜音，我是習慣看手機，瞬間看一下有無人LINE，這樣可
    以節省時間云云（見偵字卷第76至78頁）；再於原審準備程
    序中改稱：甲女稱內褲脫到腳底，是甲女自己脫，我還要求
    甲女不要脫，我持起手機是要看我的LINE訊息，但甲女誤以
    為我在偷拍云云（見原審卷第59頁）。是以，被告就告訴人
    有無將內褲脫下一事，其於警詢、偵訊中皆否認有此事，然
    於原審準備程序卻改口是告訴人自行脫下；而就其有無要求
    告訴人做狗爬式之姿勢一節，則於警詢中先是否認，後於偵
    訊中又改稱僅是檢測手法；末就其查看手機之原因，先於警
    詢中稱是因聽到通訊軟體LINE的訊息提示音，後又於偵訊、
    原審準備程序中改稱僅是習慣性查看手機，手機都設靜音，
    足見被告前後所述不一且均避重就輕，顯屬可疑。
　⒉再者，就被告手機內存有大量多位女性裸露出生殖器、肛門
    部位之圖像檔案一節，被告雖辯稱係因推拿之需求，需要幫
    病患拍照，教導病患如何回家後自行推拿，其皆有取得病患
    之同意才拍攝，之後就都刪掉云云。惟被告拍攝之身體隱私
    部位大多局限於陰部之特寫部位，殊難想像自行推拿此部位
    可達何療效，被告以此置辯，難認屬實；依照常理，被告若
    要教導病患如何回家後自行推拿，其以口頭詳述、手繪推拿
    部位或以人體圖之方式為之即可，實難想像有何女性患者為
    此願意讓被告拍攝私密部位之照片，況且被告自陳其並無讓
    病患簽立同意書，亦無法提出任何一名患者之姓名，或指出
    證明方法供調查，益證其畏罪情虛。綜上，足見被告手機所
    拍攝之上開隱私部位照片乃係為滿足自身之性慾，並非基於
    推拿之正當目的所為，其前開所辯顯與一般常情相違，僅係
    臨訟卸責之詞，均不足採。
  ㈤綜上所述，被告對於因相類醫療關係而受自己照護之告訴人
    ，利用醫病信賴關係及與告訴人獨處之機會，對告訴人為猥
    褻行為及無故以電磁紀錄竊錄告訴人身體隱私部位之犯行，
    均事證明確，洵堪認定，應依法論科。
二、論罪科刑之理由
  ㈠按刑法所指之「猥褻行為」，係指除性交以外，行為人主觀
    上有滿足自己性（色）慾之意念，而在客觀上施行足以誘起
    他人性（色）慾之舉動或行為者，即足以當之。換言之，行
    為人基於滿足個人性慾之主觀意念，所為性交以外之舉動或
    行為，依一般社會通念，認為足以引起、滿足或發洩性慾之
    方法或手段等一切情色行為，均屬刑法上所稱之猥褻行為。
    因此猥褻行為，並不以有身體接觸為必要，更不以撫摸被害
    人身體隱私處為限，苟對被害人強拍裸照或強迫被害人褪去
    衣物，使其裸露身體隱私部位，以供其觀賞；或以自己之雙
    手、雙腿（含腳部）、唇部或身體其他部位，撫摸、親吻或
    接觸被害人之臉、肩、頸、胸、背、腹部、下體或手足等部
    位之動作，依個案情節、整體觀察祇要在客觀上足以引起或
    滿足一般人之性（色）慾者，均屬之（最高法院109年度台
    上字第1802號刑事判決意旨參照）。經查，被告以電磁紀錄
    竊錄告訴人之生殖器、肛門部位，毫無學術性、醫學性或教
    育價值，目的乃供自身觀賞，在客觀上確足以引起或滿足一
    般人之性（色）慾，為猥褻行為無訛。又按刑法第228條第1
    項之對於因醫療或其他相類關係受自己監督、扶助、照護之
    人，利用機會為性交罪，並不以行為人係具醫師法規定醫師
    資格之人，利用其與病患間為醫療行為關係之機會而犯之者
    為限，尚應包括不具醫師資格之人，利用其與病患間與醫療
    相類關係之機會所犯在內，此觀該規定之構成要件至明（最
    高法院97年度台上字第5941號判決意旨參照），且參立法者
    之所以會認為利用權勢機會促成性接觸的行為具有惡性，就
    是著眼雙方當事人在制度上的依賴性或權力關係，某些職業
    本身的職業行為，如醫師、物理治療師、緊急救護人員等，
    這些身體接觸當然有其專業上的理由，相對人往往欠缺相關
    知識，通常會因為行為人的專業權威性，在他方謊稱性接觸
    具有必要性時，即使當下有所懷疑，但因自己無法判斷，多
    半不會立即抗拒，而選擇尊重其判斷，這種利用執行此類職
    業行為的時機實施非必要的性接觸行為，自屬本罪所要求的
    地位濫用。經查，被告雖未具醫師資格，其對告訴人所為之
    診治雖非醫療行為，然參諸告訴人於審理中證稱：我有疑問
    問被告說為什麼要脫到這麼多，是不是有不合理？被告跟我
    說不會，他是專業的，我才想說相信他，因為他一直強調說
    要拿書給我看等語（見原審卷第215頁、第218頁），足見告
    訴人係因被告在推拿治療方面之專業性，進而聽從被告之指
    示，接受被告與醫療相類似之照護，並對被告之行為產生信
    賴而不知加以抗拒，被告即是利用執行其職業行為的時機，
    濫用其地位，對告訴人為猥褻行為，故就被告與告訴人關係
    而言，自屬「與醫療相類似，而受被告之照護」至明。
　㈡核被告所為，係犯刑法第228條第2項之對受照護之人利用機
    會猥褻、刑法第315之1條第2款之無故以電磁紀錄竊錄他人
    身體隱私部位罪。
  ㈢公訴意旨固認被告係犯刑法第224條之強制猥褻罪嫌，然刑法
    第224條之強制猥褻罪，仍將「違反其（按指被害人）意願
    之方法」作為犯罪構成要件，雖依其立法理由，可看出係指
    強暴、脅迫、恐嚇、催眠術等傳統方式以外之手段，惟仍應
    具有悖離被害人的意願情形，亦即被告有壓制被害人具體反
    對意思之情況始可該當。經查，告訴人雖對被告要求其褪下
    內褲之行為有所質疑，然告訴人並未有具體之反對意思，而
    係因基於信賴，誤認係被告之診療行為，而僅隱忍屈從，壓
    抑內心之不快，可證被告係利用與告訴人間相類於醫療關係
    之機會，為滿足自己性慾而為上開猥褻行為，再者，告訴人
    在遭被告以手機拍攝時，由於告訴人對於被告所為的猥褻行
    為根本無所知，自然不會形成任何具體的贊成或反對意思，
    從而亦難認趁此狀態遂行猥褻意圖的被告，有壓制告訴人具
    體之反對意思，實與強制猥褻罪之構成要件並不相當，起訴
    意旨認係構成刑法第224條強制猥褻罪，容有誤會，惟二者
    之基礎犯罪事實同一，且均經原審及本院踐行告知罪名之程
    序（見原審卷第206頁、本院卷第90頁），自得變更起訴法
    條逕予審判。
  ㈣被告以拍攝告訴人生殖器、肛門之一行為，同時觸犯對受照
    護之人利用機會猥褻、無故以電磁紀錄竊錄他人之身體隱私
    部位罪二罪名，為想像競合犯，應依刑法第55條規定，從一
    重論以對受照護之人利用機會猥褻罪。
  ㈤原審認被告之犯行事證明確，適用刑事訴訟法第299條第1項
    前段、第300條、刑法第228條第2項、第315之1條第2款、第
    55條、第315之3條等規定，並以行為人之責任為基礎，審酌
    被告從事推拿按摩工作，理應遵守職業紀律謹守分際，竟僅
    因為滿足個人性慾之目的、動機，利用告訴人對其推拿專業
    技能之信賴關係，而為竊錄他人身體隱私部位及猥褻行為之
    犯行，造成告訴人心理上難以磨滅之陰影，更嚴重危害其身
    心健康，所造成危害至深，暨被告在原審矢口否認犯行之態
    度及未與告訴人達成調解或和解以賠償告訴人所受損害，兼
    衡被告自陳智識程度為高中畢業、 已婚，有2名成年子女，
    現從事推拿，月收入新臺幣4萬元左右，家庭經濟狀況剛好
    （見原審卷第244頁至第245頁），及告訴人於原審表示「被
    告沒有悔改之心，一直說是我變造，請從重量刑」之科刑意
    見（原審卷第241頁）等一切情狀，量處有期徒刑1年6月，
    並敘明沒收之理由（詳見後述沒收部分），經核原審量刑
    時所審酌之各項情狀並無違誤，而被告自偵查至原審審理時
    均矢口否認犯行，雖其於本院審理中與告訴人甲女調解成立
    ，而於本院審理時為認罪之表示，然本院審酌上情，認原審
    之量刑並無過重之處，被告上訴意旨請求從輕量刑，其上訴
    為無理由，應予駁回。
三、沒收部分
　⒈按供犯罪所用、犯罪預備之物或犯罪所生之物，屬於犯罪行
    為人者，得沒收之。但有特別規定者，依其規定，為刑法第
    38條第2項定有明文。又刑法第315條之3規定，前2條竊錄內
    容之附著物及物品，不問屬於犯人與否，沒收之。故刑法第
    315條之3規定為刑法第38條第2項所指之特別規定。
  ⒉查扣案之SAMSUNG廠牌（型號SM-J710GN）智慧型手機手機1支
    係被告所有，業據被告供述明確（見原審卷第242頁），又
    該具手機內儲有竊錄內容之電磁紀錄（經被告刪除，嗣經鑑
    定還原），則該具手機即屬竊錄內容之附著物及物品，應依
    前述規定宣告沒收。又卷附數位採證報告暨檢附之還原所得
    圖像檔案138張、上開圖象檔案之放大截圖照19張，乃係基
    於本案審理所需而提供之證據資料，自非前開規定應予沒收
    之「附著物及物品」，再者，該具手機內之SIM卡1張應無存
    有竊錄內容之電磁紀錄，爰均不予宣告沒收，附此敘明。
四、緩刑宣告
　　被告未曾因故意犯罪受有期徒刑以上刑之宣告，有臺灣高等
    法院被告前案紀錄表在卷可參。經審酌被告終能於本院審理
    時坦認犯行，且與告訴人甲女調解成立，同意賠償告訴人30
    萬元，已經當場給付完畢，告訴人並同意不追究被告之刑事
    責任，有原審法院111年度中司移調字第45號調解筆錄影本
    在卷可稽（見本院卷第107至109頁），本院因認經此偵審程
    序及刑之宣告，已足促被告警惕，信無再犯之虞，上開宣告
    之刑，以暫不執行為適當，爰依刑法第74條第1項第1款之規
    定，對被告宣告緩刑3年，以啟自新。又為促使被告日後遵
    守法律，確實明瞭其所為為法所不能容許，本院認除上述緩
    刑宣告外，尚有賦予被告一定負擔之必要，以確保其能記取
    教訓，爰依刑法第74條第2項第5款、第8款之規定，命其向
    指定之政府機關、政府機構、行政法人、社區或其他符合公
    益目的之機構或團體，提供120小時之義務勞務（至於義務
    勞務之執行方法，核屬執行事項，應由檢察官執行），及於
    緩刑期內接受受理執行之地方檢察署所舉辦之法治教育3場
    次；併依刑法第93條第1項第1款、第2款之規定，諭知被告
    於緩刑期間付保護管束，期使被告於保護管束期間確切明瞭
    其行為所造成之損害，培養正確法治觀念，並深自惕勵。
六、據上論斷，應依刑事訴訟法第373條、第368條，判決如主文
    。　　
本案經檢察官屠元駿提起公訴，檢察官甲○○到庭執行職務。
中　　華　　民　　國　　111 　年　　3 　　月　　29　　日
            刑事第十一庭　  審判長法　官　張意聰
                                  法　官　周瑞芬
                                  法　官　陳慧珊
以上正本證明與原本無異。
如不服本判決應於收受送達後二十日內向本院提出上訴書狀，其
未敘述上訴理由者，並得於提起上訴後二十日內向本院補提理由
書（均須按他造當事人之人數附繕本）「切勿逕送上級法院」。
因疫情而遲誤不變期間，得向法院聲請回復原狀。

                                  書記官  李淑芬
　　　　　　　　　　　　　　　　　
中　　華　　民　　國　　111 　年　　3 　　月　　29　　日
【附錄本案論罪科刑法條】
刑法第228條：
對於因親屬、監護、教養、教育、訓練、救濟、醫療、公務、業
務或其他相類關係受自己監督、扶助、照護之人，利用權勢或機
會為性交者，處6月以上5年以下有期徒刑。
因前項情形而為猥褻之行為者，處3年以下有期徒刑。
第1項之未遂犯罰之。

刑法第315條之1：
有下列行為之一者，處3年以下有期徒刑、拘役或30萬元以下罰
金：
一、無故利用工具或設備窺視、竊聽他人非公開之活動、言論、
    談話或身體隱私部位者。
二、無故以錄音、照相、錄影或電磁紀錄竊錄他人非公開之活動
    、言論、談話或身體隱私部位者。